【裁判字號】    94,訴,1424
【裁判日期】    950512
【裁判案由】    毒品危害防制條例
【裁判全文】
臺灣彰化地方法院刑事判決              94年度訴字第1424號
公  訴  人  臺灣彰化地方法院檢察署檢察官
被      告  甲○○
                      （
選任辯護人  江彗鈴律師
            林志銘律師
            張崇哲律師
上列被告因違反毒品危害防制條例案件，經檢察官提起公訴（九
十四年度偵字第四七七一號），暨移送併案審理（九十四年度核
退偵字第四十九號），本院判決如下：
        主  文
甲○○連續販賣第一級毒品，處有期徒刑玖年，扣案之第一級毒
品海洛因伍拾肆小包（合計驗餘淨重柒點陸壹公克、純度百分之
拾貳點貳壹、純質淨重零點玖公克）均沒收銷燬之、扣案之行
動電話貳支（分別為諾基亞三三一０型及摩托羅拉Ｃ三七五型）
、記帳資料貳張及記載客戶電話資料壹張，均沒收之；販賣第一
級毒品海洛因所得新臺幣貳萬捌仟伍佰元均沒收，如全部或一部
不能沒收時，以其財產抵償之。
       犯 罪 事  實
一、甲○○明知海洛因為毒品危害防制條例第二條第二項第一款
    所列管之第一級毒品，不得非法持有、販賣，詎因自己染有
    施用毒品之惡習，為牟取抵癮所需之購毒費用，竟基於販賣
    第一級毒品海洛因以賺取差價營利之概括犯意，向不詳姓名
    、年籍之成年男子，販入第一級毒品海洛因後，以高於進價
    之價格，利用其所有之0000000000號及0000
    000000號行動電話作為對外聯繫毒品交易事宜之聯絡
    工具，分別連續販售第一級毒品海洛因予鄭啟明、洪嵩濤、
    許峻安、李裕松及陳金城等人多次（鄭啟明、洪嵩濤、許峻
    安、李裕松及陳金城涉嫌施用毒品部分，由檢察官另行處理
    ）：
（一）自九十四年四月底起，迄同年六月十八日止，由鄭啟明以
      公共電話撥打甲○○所有之0000000000號行動
      電話，與甲○○聯絡購買第一級毒品海洛因事宜，俟雙方
      談妥購買毒品之種類、金額、數量，並約定交易時間及地
      點後，再分別至約定地點即設於彰化縣二林鎮○○路上之
      「世界盃撞球場」、「遊戲阜網路咖啡店」、「二林鎮農
      會」、「中興樓餐廳」及甲○○位於彰化縣二林鎮○○里
      ○○路○段三二二號之住處等地，由甲○○出面，以一手
      交錢，一手交貨之方式，以每包新台幣（下同）五百元價
      格，每次各一包（毛重約零點四公克），連續販賣第一級
      毒品海洛因予鄭啟明本人十三次，共計得款六千五百元。
（二）於九十四年五月間，由洪嵩濤以公共電話撥打甲○○所有
      之0000000000號行動電話，與甲○○聯絡購買
      第一級毒品海洛因事宜，俟雙方談妥購買毒品之種類、金
      額、數量，並約定交易時間及地點後，再分別至約定地點
      即設於彰化縣二林鎮○○路上之「遊戲阜網路咖啡店」或
      甲○○上開住處附近等地，由甲○○出面，以一手交錢，
      一手交貨之方式，以每包五百元價格，每次各一包（毛重
      約零點四公克），連續販賣第一級毒品海洛因予洪嵩濤本
      人三次，共計得款一千五百元。
（三）自九十四年四月二十日起，迄同年六月十一日止，由李峻
      安以其所有之0000000000號行動電話撥打甲○
      ○所有之0000000000號行動電話，與甲○○聯
      絡購買第一級毒品海洛因事宜，俟雙方談妥購買毒品之種
      類、金額、數量，並約定交易時間及地點後，再分別至約
      定之交易地點即甲○○上開住處附近之巷道內，由甲○○
      出面，以一手交錢，一手交貨之方式，以每包五百元或一
      千元價格，每次各一包（價格為五百元者毛重約零點四公
      克；價格為一千元者毛重則為一千元），連續販賣第一級
      毒品海洛因予李峻安本人十次，共計得款一萬元。
（四）自九十四年六月十四日起，迄同年月十七日止，由李裕松
      以其所有之0000000000號行動電話撥打甲○○
      所有之0000000000號行動電話，與甲○○聯絡
      購買第一級毒品海洛因事宜，俟雙方談妥購買毒品之種類
      、金額、數量，並約定交易時間及地點後，再分別至約定
      之交易地點即設於彰化縣二林鎮○○路二段三二一號之信
      榮鐘錶行前及彰化二林基督教醫院旁之統一超商前，由甲
      ○○出面，以一手交錢，一手交貨之方式，連續販賣第一
      級毒品海洛因五千元一次及二千元二次予李裕松本人，共
      計得款九千元。
（五）於九十四年四月間，由陳金城以其所有之0000000
      000號行動電話撥打甲○○所有之000000000
      0號行動電話，與甲○○聯絡購買第一級毒品海洛因事宜
      ，俟雙方談妥購買毒品之種類、金額、數量，並約定交易
      時間及地點後，再分別至約定地點即甲○○上開住處附近
      ，由甲○○出面，以一手交錢，一手交貨之方式，以每包
      五百元價格，每次各一包（毛重約零點四公克），連續販
      賣第一級毒品海洛因予陳金城本人三次，共計得款一千五
      百元。
嗣經警據報後，向本院聲請核發搜索票，並於九十四年六月十八
日上午十時二十分許，持搜索票至甲○○上開住處內執行搜索，
當場扣得甲○○所有，欲販售圖利但尚未及售出之第一級毒品海
洛因共五十四小包（合計驗餘淨重七點六一公克，純度百分之十
二點二一，純質淨重零點九三公克）；其所有，已供其販賣毒品
犯罪所用之0000000000號及0000000000號
行動電話各一支（分別為諾基亞三三一０型及摩托羅拉Ｃ三七五
型）、記帳資料二張、記載客戶電話資料一張及其販賣第一級毒
品海洛因所得現金一萬六千九百元，因而循線查悉上情。
二、案經彰化縣警察局二林分局移請臺灣彰化地方法院檢察署檢
    察官偵查起訴，暨彰化縣警察局二林分局報請臺灣彰化地方
    法院檢察署檢察官移送併案審理。
        理  由
一、上揭犯罪事實，業據被告甲○○迭於警、偵訊中及本院行準
    備程序與審理時均坦承不諱，核與證人鄭啟明、洪嵩濤、許
    峻安及李裕松分別於警、偵訊中之證述，情節均相符，而扣
    案之白色粉末五十四小包經送鑑驗確係第一級毒品海洛因成
    分（合計驗餘淨重七點六一公克，純度百分之十二點二一，
    純質淨重零點九三公克），此有法務部調查局九十四年九月
    二十一日調科壹字第一四００一一九五三號鑑定通知書一份
    可按，並有扣案之0000000000號與000000
    0000號行動電話各一支、記帳資料二張、記載客戶電話
    資料一張及0000000000號與000000000
    0號行動電話通聯紀錄各一份可資佐證，且該記帳資料中確
    有許峻安（即帳冊中所載「安」之人）及陳金城（即帳冊中
    所載「城」之人）二人向被告購買毒品之金額紀錄，而上開
    行動電話之通聯紀錄中亦確顯示證人許峻安、李裕松及陳金
    城曾多次撥打電話予被告等情，足見被告之自白確屬有據。
    再參之販賣海洛因係違法行為，非可公然為之，亦無公定價
    格，容易分裝並增減份量，而每次買賣之價量，可能隨時依
    雙方關係深淺、資力、需求量及對行情之認知、來源是否充
    裕、查緝是否嚴緊、購買者被查獲時供述購買對象之可能風
    險之評估等，而異其標準，非可一概而論，從而販賣之利得
    ，除被告就販賣之價量俱臻明確供述外，委難察得實情，查
    本件被告因無法確實記憶其原取得毒品之確實重量、純度及
    價格，尚無從精確算知其販售海洛因所獲利潤之數額，然被
    其迭於警、偵訊中及本院行準備程序與審理時均已明白供稱
    ：伊因染施用毒品之惡習，無力負擔施用毒品所需之費用，
    始販售毒品海洛因牟利等語，參以我國政府一再宣示反毒決
    心，施用、販賣毒品均屬違法行為，此為國人共識，且不論
    是前之肅清煙毒條例及現行毒品危害防制條例對販毒行為均
    設極重刑罰之明文，被告與鄭啟明、洪嵩濤、許峻安、李裕
    松及陳金城均僅係朋友關係，非屬至親，衡情亦當無可能甘
    冒重典，多次按購入價格轉售而不求任何利得之理，是被告
    確有營利之意圖，應堪認定。綜上所述，堪認被告之自白應
    與事實相符，洵堪採信，本件事證已臻明確，被告上開販賣
    毒品海洛因之犯行，已堪認定，應予依法論科。
二、按毒品危害防制條例第二條第二項第一款規定，海洛因係屬
    列管之第一級毒品，不得非法持有、施用、販賣。是核被告
    甲○○上開所為，係犯毒品危害防制條例第四條第一項之販
    賣第一級毒品罪。被告為供販賣而持有毒品海洛因之低度行
    為，均為販賣毒品之高度行為所吸收，不另論罪。又被告先
    後多次販賣第一級毒品海洛因之犯行，時間緊接，所犯又係
    犯罪構成要件相同之罪，顯係基於概括犯意反覆為之，應依
    連續犯之規定，論以一罪，並除死刑、無期徒刑之法定本刑
    部分依法不得加重外，罰金刑之法定本刑部分應予以加重。
    復查被告除販賣第一級毒品海洛因予鄭啟明、洪嵩濤及許峻
    安外，尚有於上開時、地，販賣第一級毒品海洛因予李裕松
    及陳金城多次，業如前述，而公訴人僅就被告連續販賣毒品
    海洛因予鄭啟明、洪嵩濤及許峻安多次之犯行提起公訴，該
    未經起訴之部分，與檢察官已提起公訴之部分，因被告係基
    於概括犯意而為之，具有連續犯之裁判上一罪關係，其一部
    起訴之效力及於全部，故本院自得併予審究，併此敘明。再
    查本件係因被告身染施用毒品之惡習（被告因自九十四年二
    月間起，連續施用第一級毒品海洛因多次，而經本院以九十
    四年毒聲字第七０九號裁定移送觀察勒戒，於九十四年十二
    月十一日執行期滿，有其臺灣高等法院被告前案紀錄表、本
    院九十四年毒聲字第七０九號裁定及臺灣彰化地方法院檢察
    署檢察官觀察勒戒處分執行指揮書各一份可按），無法支付
    其施用毒品所需之費用，始起意販毒牟利以籌措其施用毒品
    之費用，追究其原因無非肇因於被告本身無法戒絕毒品而起
    ，又其僅販賣毒品二月即為警查獲、所販賣之毒品數量又非
    甚鉅，相對於長期大量販賣毒品予不特定人之大毒梟，被告
    對社會治安及國民健康所造成之危害尚屬較輕，被告雖因一
    時貪念罹犯重典，然刑罰除制裁之功能外，更寓有教育、感
    化之目的，本件被告所犯販賣第一級毒品海洛因之情節部分
    ，不免有情輕法重之情形，雖科處法定最低刑度仍有過重之
    虞，尚堪認其犯罪情狀有值憫恕之處，爰依刑法第五十九條
    之規定酌減其刑，並先加後減之。爰審酌毒品之危害至大，
    施用者不惟殘害自身，其因施用毒品而散盡家財連累家人，
    或為買毒鋌而走險者，更不可勝計，故毒品所造成之社會問
    題尤大於施用者本身所受之毒害，被告本身亦為施用毒品者
    ，當知之甚稔，竟仍為謀個人私利以解其毒癮，販賣毒品使
    之蔓延，危害他人及社會匪淺，暨考量其犯罪手段、販賣毒
    品海洛因之期間、次數、所得之利益及其前並無前科紀錄（
    參前案紀錄表）、素行尚佳、智識程度、生活狀況及犯後坦
    承一切犯行、態度良好等一切情狀，量處如主文所示之刑，
    以資懲戒。
三、次按毒品危害防制條例第十九條第一項規定，犯販賣毒品罪
    者，其犯罪所得之財物均沒收之，係採義務沒收主義。故販
    賣毒品所得之對價，不問其中成本若干，利潤多少，均應全
    部諭知沒收，貫徹政府查禁煙毒之決心，以符立法本旨 (最
    高法院九十一年度台上字第二四一九號判決意旨參照)。查
    被告販賣第一級毒品海洛因所得之對價係二萬八千五百元，
    業如前述，雖僅扣得部分所得一萬六千九百元，然依上開說
    明及毒品危害防制條例第十九條第一項之規定，仍應均予宣
    告沒收，如全部或一部不能沒收時，以其財產抵償之。又按
    毒品危害防制條例第十九條第一項規定，並無如同條例第十
    八條第一項所定：不問屬於犯人所有與否均沒收銷燬之明文
    ，故應屬相對沒收主義之立法，其應沒收之物，應以屬被告
    所有者為限（最高法院九十三年度台上字第四六二號判決參
    照），是本件扣案之行動電話二支（分別為諾基亞三三一０
    型及摩托羅拉C三七五型）、記帳資料二張、記載客戶電話
    資料一張，均係被告所有之物，且已供其販賣第一級毒品犯
    罪所用之物，業據其陳明在卷，自應爰依同條項規定，宣告
    沒收；再扣案之第一級毒品海洛因五十四小包（合計驗餘淨
    重七點六一公克，純度百分之十二點二一，純質淨重零點九
    三公克），均為查獲之供販賣所用之毒品，應依毒品危害防
    制條例第十八條第一項前段規定，均併予宣告沒收銷燬之。
    至扣案門號為0000000000號及00000000
    00號之ＳＩＭ卡各一枚，雖亦係供被告販賣毒品犯罪所用
    之物，然依國內電信公司一般定型化契約之約定，該晶片卡
    之所有權仍屬電信公司所有，申請人僅因承租門號而取得使
    用權，是該晶片卡尚非屬被告所有之物，且亦非違禁物，依
    前開說明，自不得併予宣告沒收。
四、另辯護人雖以被告已供出其毒品之來源係向吳敏華購買，使
    檢察官因而破獲，並已對吳敏華提起公訴，應依毒品危害防
    制條例第十七條規定，減輕其刑等語為被告辯護，然按毒品
    危害防制條例第十七條固規定：「犯第四條第一項至第四項
    、第五條第一項至第四項前段、第六條第一項至第四項、第
    七條第一項至第四項、第八條第一項至第四項、第十條或第
    十一條第一項、第二項之罪，供出毒品來源，因而破獲者，
    得減輕其刑。」惟前開得邀享減輕其刑寬典者，須具備：（
    一）「犯第四條第一項至第四項、第五條第一項至第四項前
    段、第六條第一項至第四項、第七條第一項至第四項、第八
    條第一項至第四項、第十條或第十一條第一項、第二項之罪
    」、（二）「供出毒品來源」、（三）「因而破獲」等要件
    ，缺一不可。經查：另案被告吳敏華雖因本件被告之供述，
    而為警查獲，且當場扣得其持有第一級毒品海洛因與第二級
    毒品甲基安非他命等物，嗣並經檢察官以其涉犯毒品危害防
    制條例第四條第一項之販賣第一級毒品罪嫌提起公訴在案，
    然經本院審理後，認本件被告於該案中警、偵訊及審理時之
    證述，不惟就其與被告販賣毒品之方式、何人負責分裝、兩
    人合作及付款方式、每次交付毒品數量及扣案毒品之取得等
    情前後供詞反覆不一，許多證述更是在受到詰問或訊問人就
    其供述之矛盾處進一步提問時，始修正或提出新的證述內容
    ，且於本院作證時對於問題又常思考再三方得以回答，因認
    本件被告於該案中之證述有嚴重瑕疵，可信度實有可疑；參
    以被告所供另案被告吳敏華於其為警查獲前一日交付予其之
    五十四小包毒品海洛因（即本件扣案之五十四小包毒品海洛
    因），經送法務部調查局採驗包裝袋之指紋鑑驗，結果並未
    發現有清晰可供比對之指紋，亦未能據以補強被告甲○○於
    該案中證述之真實性；而公訴人復未能舉出其他足以令人確
    信被告甲○○之證述為真實，而無合理懷疑之補強證據，依
    最高法院八十九年度台上字第四一七三號、九十三年度台上
    字第四一八九號判決意旨，諭知該案被告吳敏華無罪之判決
    ，此業據本院調閱本院九十五年度訴字第三十三號全卷核閱
    屬實，是尚難遽認本件有因被告之供述，因而破獲毒品來源
    之情事。況按該條之立法用意，旨在鼓勵被告供出其所製造
    、運輸、販賣或持有之毒品來源，俾追究出該毒品之前手，
    以徹底清除毒品氾濫，故所謂「供出毒品來源」係指具體供
    出上游之毒品來源，以防止毒品之蔓延而言，如僅供出共犯
    ，而未供出上游之毒品來源，即不得依該法條減輕其刑（最
    高法院九十五年台上字第四八九號、九十五年台上字第二二
    二號、九十四年台上字第七０二一號、九十四年台上字第四
    一七四號、九十四年台上字第四一四九號、九十四年台上字
    第一六０八號、九十四年台上字第六００號、九十三年台上
    字第六六七四號、九十年台上字第一六三九號及八十六年台
    覆字第五四號判決意旨參照），是縱認被告所供述：係吳敏
    華將毒品海洛因分裝完成後交付予伊，由伊與欲購毒者聯繫
    ，並負責交付毒品及收取代價，再將所收取之代價全數轉交
    予吳敏華，伊僅於每五百元之代價中抽取一百元之紅利等語
    確係屬實，則被告與吳敏華間，應成立販賣毒品罪之共同正
    犯，依前開判決意旨，亦僅能認被告僅係供出共犯，而未供
    出上游之毒品來源，核與毒品危害防制條例第十七條規定之
    「供出毒品來源」之要件，亦不相符合。從而，辯護人請求
    依毒品危害防制條例第十七條之規定，減輕被告應科處之刑
    ，實屬無據，附此敘明。
據上論斷，應依刑事訴訟法第二百九十九條第一項前段，毒品危
害防制條例第四條第一項、第十九條第一項、第十八條第一項前
段，刑法第十一條、第五十六條、第五十九條，判決如主文。
本案經檢察官田德煙到庭執行職務。
中    華    民    國    95    年    5     月    12    日
                  刑事第一庭    審判長法  官  洪志賢
                                      法  官  姚銘鴻
                                      法  官  簡璽容
以上正本證明與原本無異。
如不服本判決，應於判決送達後十日內向本院提出上訴狀 (須附
繕本 )。
中    華    民    國    95    年    5     月    19    日
                                      書記官  王惠嬌
毒品危害防制條例第4條
製造、運輸、販賣第一級毒品者，處死刑或無期徒刑；處無期徒
刑者，得併科新臺幣 1 千萬元以下罰金。
製造、運輸、販賣第二級毒品者，處無期徒刑或 7 年以上有期
徒刑，得併科新臺幣 7 百萬元以下罰金。
製造、運輸、販賣第三級毒品者，處 5 年以上有期徒刑，得併
科新臺幣 5 百萬元以下罰金。
製造、運輸、販賣第四級毒品者，處 3 年以上 10 年以下有期
徒刑，得併科新臺幣 3 百萬元以下罰金。
製造、運輸、販賣專供製造或施用毒品之器具者，處 1 年以上
 7 年以下有期徒刑，得併科新臺幣 1 百萬元以下罰金。
前五項之未遂犯罰之。


司法院資訊處製作；財團法人民間司法改革基金會備份。
